臺灣板橋地方法院刑事裁定　　　　　　 96年度交聲字第785號
原處分機關　交通部公路總局臺北區監理所
異　議　人　甲○○
上列異議人因違反道路交通管理處罰條例案件，對於交通部公路
總局臺北區監理所於中華民國九十六年五月二十八日所為之處分
（原處分案號：北監自裁字裁四○－ＤＢ0000000號），
聲明異議，本院裁定如下：
    主  文
異議駁回。
    理  由
一、原處分機關係以異議人即受處分人甲○○，於民國九十六年
    四月四日二十時五十五分許，將其駕駛之車號三Ｄ－○六六
    九號自用小客貨車停放於位於桃園市○○路（遠東百貨前）
    之身心障礙專用停車位時，因異議人未依規定於擋風璃明顯
    處置放身心障礙者專用停車位識別證，車牌亦非身心障礙者
    專用車輛牌照，經警拍照逕行舉發，嗣經原舉發機關函覆仍
    認異議人違規屬實，爰以「於身心障礙專用停車位違規停車
    」為由，依道路交通管理處罰條例第五十六條第一項第十款
    之規定，裁處異議人罰鍰新臺幣（下同）一千二百元等語。
二、聲明異議意旨略以：異議人係將殘障證明放在後照鏡前方（
    車子前面擋風玻璃處），當時天色已晚，但從前面可以辨認
    ，警員舉發違規不當，為此聲明異議，請求撤銷原處分云云
    。
三、按汽車駕駛人停車時，有於身心障礙專用停車位違規停車之
    情形，處駕駛人六百元以上一千二百元以下罰鍰；而身心障
    礙者專用停車位之設置地點、空間規劃、使用方式、識別證
    明之核發及違規佔用之罰則等由中央主管機關會同交通、營
    建等相關單位定之；身心障礙者本人或同一戶籍之家屬一人
    得申請身心障礙者專用停車位識別證明，包括身心障礙者專
    用停車位識別證及身心障礙者專用車輛牌照，申請專用停車
    位識別證明者，應就專用停車位識別證或專用牌照擇一申請
    ；使用身心障礙者專用停車位者，除掛有專用牌照之車輛外
    ，應將專用停車位識別證置於汽車擋風玻璃明顯處或黏貼於
    機車車首，以供查核檢驗；專用停車位識別證應由身心障礙
    者本人親自持用或家屬乘載身心障礙者本人時持用等規定，
    於道路交通管理處罰條例第五十六條第一項第十款、身心障
    礙者保護法第四十八條第二項、同條授權訂定之身心障礙者
    專用停車位設置管理辦法第六條第一項至第三項、第九條第
    一項、第十二條第一項分別定有明文。再根據以上之規定，
    身心障礙保護法之主管機關內政部亦有九十年十二月十一日
    （九十）臺內社字第九○三六八五六號函釋稱：依身心障礙
    者專用停車位設置管理辦法第九條第一項、第十二條、第十
    四條第一項規定使用身心障礙者專用停車位者，應將專用停
    車位識別證置於汽車擋風玻璃明顯處或黏貼於機車車首，以
    供查核驗證，且專用停車位識別證應由身心障礙者本人親自
    持用或家屬乘載身心障礙者本人時持用，家屬如未乘載身心
    障礙者本人時，不得使用專用停車位識別證，違規佔用路邊
    停車場專用停車位者，由警察機關依道路交通管理處罰條例
    第五十六條規定辦理。故於使用身心障礙專用停車位時，應
    將專用停車位識別證置於汽車擋風玻璃明顯處或黏貼於機車
    車首以供查核驗證，對違規者當依道路交通管理處罰條例相
    關規定辦理；而道路交通管理處罰條例第五十六條第一項第
    十款規定之「違規停車」，含非身心障礙者將車停於身心障
    礙專用停車位，及雖係身心障礙者，惟其未領有專用停車位
    識別證明，或雖其領有專用停車位識別證明，惟未將該識別
    證置於汽車擋風玻璃明顯處或黏貼於機車車首，以致立即無
    法查驗核對等情形均屬之。
四、經查：
    (一)異議人對於九十六年四月四日二十時五十五分許，將其駕
      駛之車號三Ｄ－○六六九號自用小客貨車停放於位於桃園
      市○○路（遠東百貨前）之身心障礙專用停車位乙節，並
      不爭執。
    (二)又異議人提出「方阿金」所領有之中華民國身心障礙手冊
      影本上所載地址，與異議人之戶籍地址相同，是異議人屬
      前揭規定所稱之「同一戶籍之家屬」，堪以認定；惟異議
      人提出之編號○二四八七四號身心障礙者專用停車位識別
      證影本背面之「障礙者姓名」欄無法辨識，故該識別證是
      否係異議人以方阿金名義所申請，尚非無疑。
    (三)退而言之，縱異議人確實持有以方阿金名義申請之身心障
      礙者專用停車位識別證，然因異議人未依規定將其置放於
      擋風璃明顯處，車牌亦非身心障礙者專用車輛牌照之違規
      行為，經警拍照逕行舉發之事實，業據原舉發單位函覆以
      ：本案據舉發員警表示，旨揭車輛當時停放於殘障專用停
      車格，當時察看車窗內並未放置專用停車識別證，員警執
      勤時無法查核驗證，為維護其他身障者使用停車格之權益
      ，員警依道路交通管理處罰條例第五十六條第一項第十款
      逕行舉發並無不當等語明確，此有桃園縣政府警察局九十
      六年五月十八日桃警交字第○九六○○五六一八五號函影
      本在卷可證；此外，復有採證照片二幀及桃園縣政府警察
      局桃警局交字第ＤＢ0000000號舉發違反道路交通
      管理事件通知單影本一份可佐，從而，異議人將車輛停於
      身心障礙專用停車位，卻未將專用停車位識別證依規定置
      於汽車擋風玻璃明顯處，以致執勤警員立即無法查驗核對
      ，揆諸前揭說明，亦屬違規停車，應依旨揭條款規定處罰
      ，此不因專用停車位識別證是否係異議人乘載身心障礙者
      「方阿金」本人時所持用而有異，異議人所辯尚不足採。
    (四)綜上，異議人於身心障礙專用停車位違規停車之違規行為
      ，事證明確，其違規事實堪以認定，原處分機關依據道路
      交通管理處罰條例第五十六條第一項第十款，參酌違反道
      路交通管理事件統一裁罰基準表之規定，裁處異議人罰鍰
      一千二百元，核無不當。本件異議為無理由，應予駁回。
五、依道路交通管理處罰條例第八十七條第二項、道路交通案件
    處理辦法第十九條，裁定如主文。
中　　華　　民　　國　　96　　年　　7 　　月　　24　　日
                   交通法庭    法　官  絲鈺雲
以上正本證明與原本無異
如不服本裁定應於送達後5日內向本院提出抗告狀
                               書記官　蔡美如
中　　華　　民　　國　　96　　年　　7 　　月　　25　　日
